【裁判字號】    88,易,309
【裁判日期】    890128
【裁判案由】    恐嚇取財
【裁判全文】
臺灣宜蘭地方法院刑事判決                          八十八年度易字第三０九號
    公  訴  人  臺灣宜蘭地方法院檢察署檢察官
    被      告  丁○○
右列被告因恐嚇取財案件，經檢察官提起公訴（八十八年度偵字第一三四七號），本
院判決如左：
        主  文
丁○○共同意圖為自己不法之所有，以恐嚇使人將本人之物交付，處有期徒刑壹年。
        事  實
一、丁○○曾於民國八十四年間因違反肅清煙毒條例案件，經臺灣桃園地方法院處有
    期徒刑三年一月確定，入監執行後，於八十六年二月十八日假釋出監，原應至八
    十七年八月十一日縮刑假釋期滿。詎其於假釋期間猶不知悔改，於八十六年九月
    二十五日下午十七時許，因先前遭不明車輛擦撞而忿恨不平，行至桃園縣平鎮市
    ○○路、環南路口附近一００點便利商店前，見甲○○、戊○○夫婦在該處使用
    公用電話，認甲○○夫婦良善可欺，即意圖為自己不法之所有，仗有幾分酒意而
    上前尋釁，先藉故要向甲○○借電話卡，又以甲○○瞄其一眼為由，向甲○○稱
    ：「你很跩！」等語，隨即出手毆打甲○○臉部，使甲○○受有臉部紅腫之傷害
    （傷害部分未據告訴），以此手法致甲○○、戊○○夫婦心生畏懼，廖永量友人
    丙○○（丙○○部分業經臺灣桃園地方法院判決，現上訴於臺灣高等法院）適駕
    車號不詳之自小客車經過，見狀即基於與廖永量共同為自己不法所有之犯意，下
    車假意排解糾紛，並提議甲○○、戊○○夫婦包紅包予丁○○解決此事，甲○○
    、戊○○夫婦憚於丁○○淫威，由戊○○至一００便利商店購買紅包袋後，將新
    台幣（下同）一千餘元裝入紅包袋交付丁○○，惟丁○○嫌金額太少拒收，且不
    讓甲○○、戊○○夫婦離去，甲○○迫於無奈，且身上現金有限，乃提議至附近
    提款機提款給丁○○，丁○○則以向甲○○恫嚇稱如不上車會很難看等語，使甲○○夫婦心生畏懼，因其脅迫而先後進入前揭丙○○駕駛之自用小客車內，戊○○乘坐於該車前座，丁○○則與甲○○同坐後座，由丙○○駕駛該車駛離該處，
    二人共同藉此非法方法剝奪甲○○、戊○○夫婦之行動自由。嗣甲○○夫婦為求
    脫身，哀求丙○○開車前往附近金融機構提領現金，丙○○乃先將車駛回原地讓
    丁○○下車，再搭載甲○○夫婦前去提領現金五千元，由戊○○連同原先攜帶之
    一千元，總計放置六千元於紅包袋內，將之交付丙○○後，始得與甲○○脫身下
    車離去，紅包袋則由丙○○交予丁○○。
二、案經被害人甲○○訴由桃園縣警察局平鎮分局報請臺灣桃園地方法院檢察署檢察
    官呈請臺灣高等法院檢察署檢察長令轉臺灣宜蘭地方法院檢察署檢察官偵查起訴
    。
        理  由
一、訊據被告丁○○固坦承確於右揭時地與告訴人甲○○發生爭執，有出手打甲○○
    及收受丙○○所轉交之告訴人甲○○、戊○○夫婦交付之紅包袋，惟矢口否認有
    何恐嚇取財及妨害自由之犯行，辯稱：其因與告訴人發生爭執，丙○○經過說要
    幫其調解糾紛，後來丙○○拿給其一個紅包袋，不知內裝多少錢，甲○○夫妻係
    自行上丙○○的車，並非其強迫，其並無恐嚇取財及妨害自由之犯行云云。惟查
    ：右揭被告丁○○藉故尋釁，對告訴人甲○○惡言相向，並出手毆打甲○○，致
    甲○○、戊○○夫婦心生畏懼，另案被告丙○○駕駛前揭自用小客車經過該處，
    見狀藉詞調解，與被告丁○○共同恐嚇取財及以脅迫之方式妨害甲○○夫婦自由
    之事實，業據告訴人甲○○及戊○○夫婦迭於警訊、偵查中及甲○○於本院八十
    八年八月二十七日審理時指述綦詳，而證人即曾於案發當日上前勸解之一百點超
    商老闆乙○○亦於警訊、偵查中證稱：「當天一男子帶有醉意（丁○○）以一對
    年輕夫婦用眼睛看他，即兇狠地說『看什麼！』，並打該名先生一巴掌，該名太
    太到其店裡求救，該酒醉男子向我說伊現在是在打利頭，等拿到錢再分其一份，
    我回答不關我的事，後來又有一男子（被告丙○○）開車經過，也下來問發生什
    麼事，該酒醉男子說那對夫妻用眼睛瞪他，開車的男子說如果是那樣，就抓起來
    踢踢打打，我見狀就說你怎能亂打人，那名酒醉男子跟那名開車男子說，這事等
    會再講，有利頭，後來就帶那對夫妻去隔壁巷子談，後來就坐那名開車男子的車
    離去．．．」等語甚詳，衡諸證人乙○○與被告及丙○○並無仇隙，斷無設詞誣
    陷之理。另查被告雖辯稱被告與丙○○二人均與告訴人甲○○夫婦素不相識，且
    當時告訴人甲○○與被告丁○○正發生爭執，其求脫身而不得，豈有反而自願與
    被告共同搭上被告之友丙○○所駕駛之汽車之理。又查，被告確有自丙○○處收
    受告訴人所包之紅包袋一個，為其所自承，查被告與告訴人等素無往來，並無債
    務糾葛，告訴人豈有無故包紅包給被告之理；縱或被告認係被告訴人開車擦撞，
    亦應究明是否為告訴人所為，並依合法程序取得賠償，被告捨此不為，而以烔嚇
    言詞及不法腕力毆打告訴人，而取得告訴人之財物，此手段顯屬不法。綜上所述
    ，被告所辯核屬事後卸責之詞，殊不足採，本件事證明確，被告丁○○犯行洵堪
    認定。
二、核被告丁○○所為，係犯刑法第三百四十六條第一項恐嚇取財罪及第三百零二條
    第一項之妨害自由罪。被告與丙○○二人間，就前述恐嚇取財及剝奪他人之行動
    自由犯行，有犯意之聯絡及行為之分擔，均為共同正犯。被告係對二被害人即甲○○、戊○○為之，應依刑法第五十五條規定，論以想像競合犯。被告所犯二罪
    之間，有方法結果之牽連關係，依刑法第五十五條規定，應從較重之恐嚇取財罪
    處斷。公訴人雖未敘及被告二人以脅迫之非法方法剝奪告訴人甲○○夫婦行動自
    由之犯行，惟該部分事實與起訴書所載事實有牽連犯之裁判上一罪關係，為起訴
    效力所及，本院自應併予審究。爰審酌被告之無端藉故他人恐嚇勒索金錢、剝奪
    其等行動自由，對社會一般民眾自由、財產安全危害非輕，及其素行、犯罪動機
    、目的、犯後態度等一切情狀，量處如主文所示之刑。
據上論斷，應依刑事訴訟法第二百九十九條第一項前段，刑法第三百四十六條第一項
、第三百零二條第一項、第五十五條，罰金罰鍰提高標準條例第一條前段，判決如主
文。
本案經檢察官吳慧蘭到庭執行職務。
中      華      民      國     八十九     年     一     月    二十八    日
                                        臺灣宜蘭地方法院刑事庭
                                            法  官  張  軒  豪
右正本證明與原本無異。
如不服本判決，應於判決送達後十日內向本院提出上訴狀。（應附繕本）
                                            書記官  莊  錫  聰
中      華      民      國     八十九     年     一     月    三十一    日
    刑法第三百四十六條第一項
意圖為自己或第三人不法之所有，以恐嚇使人將本人或第三人之物交付者，處六月以
上五年以下有期徒刑，得併科一千元以下罰金。
    刑法第三百零二條第一項
私行拘禁或以其他非法方法，剝奪人之行動自由者，處五年以下有期徒刑、拘役或三
百元以下罰金。


司法院資訊處製作；財團法人民間司法改革基金會備份。
